臺灣臺北地方法院刑事判決　　　　　　　 93年度訴字第857號
　　公　訴　人　臺灣臺北地方法院檢察署檢察官
　　被　　　告　甲○○
　　選任辯護人　舒建中律師
上列被告因毀損等案件，經檢察官提起公訴（93年度偵字第8021
號），本院判決如下：
    主  文
甲○○共同公然聚眾對於公務員依法執行職務時，下手實施強暴
，累犯，處有期徒刑壹年陸月。
    事  實
一、甲○○前因賭博案件，經本院以92年度易字第1720號刑事判
    決判處有期徒刑5月，並經臺灣高等法院以92年度上易字第
    3243號判決駁回上訴確定，且於93年1月16日易科罰金執行
    完畢。詎甲○○猶不知警惕，因不滿第十一任總統、副總統
    之選舉結果，於93年4月3日下午，前往臺北市中正區中正紀
    念堂參加中國國民黨所舉辦之「抗議選舉不公、要求驗票」
    集會，於該次集會之核准時間過後，仍不願解散，與其他不
    特定之抗議民眾繼續前往臺北市中正區○○○○○道與中山
    南路口之警方管制區前聚集，而參加聚眾活動。於同日下午
    6時30分許，現場民眾開始鼓噪企圖闖越警方所架設之蛇籠
    鐵絲網以進入管制區內，甲○○即與不詳姓名身著黑衣之成
    年男子共同基於妨害公務員依法執行勤務及毀損公物之犯意
    聯絡，於同日下午6時31分26秒至同時分36秒之期間，先後
    二度與該名身著黑衣男子共同或單獨持現場警方所設立之「
    禁止停車」停車告示牌，以拋擲停車告示牌之方式，損壞警
    方於現場為區隔群眾、維護公眾安寧秩序，所架設之蛇籠鐵
    絲網，致警方於現場所架設之蛇籠鐵絲網因而遭到毀損破壞
    ，喪失得迅速擺放收回以阻隔群眾之功能，而甲○○並以此
    強暴之手段，妨害現場值勤警員依法執行阻絕未申請合法集
    會群眾之勤務，而強行進入管制區內。
二、案經臺北市政府警察局中正第一分局報告臺灣臺北地方法院
    檢察署檢察官偵查起訴。
    理  由
一、被告甲○○雖坦承於前揭時地參加群眾集會，及與一成年男
    子持停車告示牌擲向蛇籠鐵絲網之事實，然矢口否認有何聚
    眾妨害公務、公然聚眾施強暴及毀損公物犯行，並辯稱：伊
    無妨害公務員執行職務，且蛇籠鐵絲網係可伸縮而有彈性，
    並不會因丟擲停車告示牌而喪失其原本功用云云。本院經查
    ：
（一）被告於93年4月3日聚眾集會活動，且於同日下午6時31分
      26秒至36秒之期間內，曾與一身著黑衣之男子（無證據證
      明該男子係少年）共同或單獨舉起停車告示牌並拋擲向蛇
      籠鐵絲網之事實，有扣案之蒐證錄影光碟、本院勘驗筆錄
      及照片等分別在卷可稽（見本院卷第37至42頁、85頁），
      且該次群眾集會，所參與之民眾乃係不特定多數人，而已
      符合刑法第136條所稱之公然聚眾狀態，亦有卷附之各該
      蒐證翻拍照片附卷得參，故被告係在公然聚眾之狀況下，
      以舉起停車告示牌並拋擲向蛇籠鐵絲網之有形物理力方式
      ，而施強暴之事實，首堪認定。
（二）次查，警方於上開群眾集會地點放置蛇籠鐵絲網，核其性
      質係在隔絕集會群眾進入管制區域，且兼有保護站立在蛇
      籠鐵絲網後方值勤警員之功用，從而被告手持停車告示牌
      向蛇籠鐵絲網丟擲，顯係以此對物施用有形物理力方式，
      而向站立於蛇籠鐵絲網後之值勤員警施用強暴，故被告辯
      稱伊所為並不符合聚眾妨害公務之構成要件云云，已非可
      採。
（三）再查，警方所架設之蛇籠鐵絲網已遭被告及現場其他民眾
      所丟擲之禁止停車告示牌壓倒在地扭曲變形，而無法區隔
      群眾，有現場照片附卷可稽（見偵卷第10頁）。被告所丟
      擲之停車告示牌以及現場之蛇籠鐵絲網，其材質均係金屬
      所製成，且蛇籠鐵絲網為求能迅速擺放及便於收回，倘遭
      外力衝擊而有所變形，即已屬喪失迅速擺放收回而得以阻
      隔群眾之功能，是審酌被告以停車告示牌丟擲蛇籠鐵絲網
      ，則蛇籠鐵絲網遭此外力衝擊，因此變形而無法正常使用
      ，乃屬事理之當然，參以93年4月3日當日及同年月10日警
      方在上開地點所放置之蛇籠鐵絲網有140捆因遭抗爭民眾
      破壞毀損，並已由警政署報廢除帳之事實，亦有蛇籠鐵絲
      網之管理單位即內政部警政署保安警察大隊第五總隊警保
      字第0930010723號函附卷足憑（見本院卷第49、50頁），
      故被告辯稱蛇籠鐵絲網並未喪失效用云云，委無可取。
（四）綜上所述，被告以持停車告示牌丟擲蛇籠鐵絲網之方式，
      向在場值勤之警員施用強暴，並藉以毀損蛇籠鐵絲網，是
      被告所辯要屬臨訟卸責之詞，要難憑信，本件事證明確，
      被告犯行堪以認定，應依法論科。
二、首按刑法第135條第1項之罪，以對於公務員依法執行職務時
    施強暴脅迫為要件。此之所謂施強暴，不以對於公務員之身
    體直接實施暴力為限，凡以公務員為目標，而對物或對他人
    施暴力，其結果影響及於公務員之執行職務者，亦屬之（最
    高法院84年台非字第333號判決要旨參照）。次按，刑法第
    135 條第1項之妨害公務罪，以行為人對於公務員依法執行
    職務時，施以強暴、脅迫，即屬當之；所稱「強暴」，係指
    一切有形力即物理力之行使而言，不問其係對人或對物為之
    均包括在內；所稱「脅迫」，則指以侵害生命、身體、自由
    、名譽、財物之不法為目的之意思，通知對方足使其生恐怖
    之心之一切行為而言（最高法院82年台上字第608號判決要
    旨參照），是查被告以停車告示牌丟擲蛇籠鐵絲網之對物施
    強暴方式，核其施強暴之目標顯係站立在蛇籠鐵絲網後之值
    勤員警，且揆諸上開最高法院判決意旨，對物施用強暴亦得
    論以刑法第136條、第135條之妨害公務罪責，故辯護人具狀
    辯稱對物施用強暴不能論以上開罪責，即有誤會。是核被告
    所為，係犯刑法第136條第1項之公然聚眾妨害公務罪及同法
    第138條之毀損公物罪。被告與不詳姓名之成年男子就上開
    犯行，有犯意聯絡及行為分擔，為共同正犯。被告先後二次
    手持停車告示牌丟擲蛇籠鐵絲網，犯罪地點同一，且時間緊
    接，依其行為性質顯難強予分割評價，為接續犯。被告以一
    行為觸犯上開二罪名，為想像競合犯，應從一重之聚眾妨害
    公務罪處斷。查被告有如犯罪事實欄所載之前案及執行紀錄
    之事實，有臺灣高等法院被告全國前案紀錄表在卷可徵（見
    本院卷第12、13頁），其於受有期徒刑執行完畢未滿5年再
    犯本件有期徒刑以上之罪，為累犯，應依刑法第47條規定加
    重其刑。爰審酌被告犯罪之動機係因一時衝動、目的、所受
    之刺激、持停車告示牌丟擲蛇籠鐵絲網之手段、品行、智識
    程度、對社會秩序所生危害匪小及犯罪後雖坦承部分事實經
    過然矢口否認犯行之態度等一切情狀，量處如主文所示之刑
    ，以資懲儆。
三、末按，「刑法第150條之妨害秩序罪，須有妨害秩序之故意
    ，始與該條罪質相符，如公然聚眾實施強暴脅迫之目的係在
    另犯他罪，除應成立其他相當之罪名外，不能論以妨害秩序
    罪。依上所述，被告等公然聚眾施強暴之目的，顯在妨害公
    務，而非單純之妨害秩序，即難謂有妨害秩序之故意，原審
    併論以妨害秩序罪名，自有適用法則不當之違法」（最高法
    院77年度台上字第2826號判決要旨參照），從而起訴書之所
    犯法條雖另記載刑法第150條妨害秩序罪，然查本件被告之
    犯罪故意乃係在妨害公務，而非單純妨害秩序，業如前述，
    故參諸上開最高法院判決要旨，尚無另論以刑法第150條妨
    害秩序罪之餘地，惟公訴人認此部分倘成立犯罪，與本院前
    揭論罪科刑之聚眾妨害公務部分，有想像競合犯之裁判上一
    罪關係，爰就此部分不另為無罪之諭知，均此敘明。
據上論斷，應依刑事訴訟法第299條第1項前段、刑法第28條、第
136條第1項、第138條、第55條、第47條，判決如主文。
本案經檢察官李傳侯到庭執行職務
中　　華　　民　　國　　94　　年　　4 　　月　　15　　日
　　　　　　　　　刑事第五庭  審判長法　官  黃程暉
　                                  法  官  高偉文
                                    法  官  李宜娟
以上正本證明與原本無異。
如不服本判決，應於判決送達後10日內向本院提出上訴狀。
                                    書記官  游秀珠
中　　華　　民　　國　　94　　年　　4 　　月　　21　　日
附錄本案論罪科刑法條：
刑法第一百三十六條
公然聚眾犯前條之罪者，在場助勢之人，處一年以下有期徒刑、
拘役或三百元以下罰金。首謀及下手實施強暴脅迫者，處一年以
上、七年以下有期徒刑。因而致公務員於死或重傷者，首謀及下
手實施強暴或脅迫之人，依前條第三項之規定處斷。
刑法第一百三十八條
毀棄、損壞或隱匿公務員職務上掌管或委託第三人掌管之文書、
圖畫、物品，或致令不堪用者，處五年以下有期徒刑。
